臺灣臺南地方法院刑事判決　　　　　　　　　　　　九十三年度簡上字第三三號
　　上　訴　人
　　即　被　告　乙　○　○
右列上訴人因違反臺灣地區與大陸地區人民關係條例案件，不服本院九十三年度簡字
第二三八七號中華民國九十三年十月二十一日第一審判決（聲請簡易判決處刑書案號
：九十三年度偵字第五九二九號），提起上訴，本院管轄之第二審合議庭判決如左：
    主  文
上訴駁回。
    事 實 及 理 由
一、本案經本院審理結果，認第一審判決以上訴人即被告乙○○違反臺灣地區與大陸
    地區人民關係條例第十五條第四款，而觸犯同條例第八十三第一項之不得僱用大
    陸地區人民在臺灣地區從事未經許可之工作罪，並審酌被告曾因違反臺灣地區與
    大陸地區人民關係條例案件，經法院判處有期徒刑六月確定，甫於九十三年二月
    六日易科罰金執行完畢，猶不知悔改，於五年以內再犯有期徒刑以上之罪，為累
    犯，應依法加重其刑，惟其尚未造成嚴重損害，尚無施以監禁之必要等一切情狀
    ，依刑事訴訟法第四百四十九條第一項、第四百五十四條第二項，臺灣地區與大
    陸地區人民關係條例第八十三條第一項（原判決贅引同條例第十五條第四款），
    刑法第十一條前段、第四十七條、第四十一條第一項前段、第四十二條第二項，
    罰金罰鍰提高標準條例第二條，現行法規所定貨幣單位折算新臺幣條例第二條，
    判處被告有期徒刑五月，併科罰金新臺幣六萬元，並諭知有期徒刑如易科罰金；
    罰金如易服勞役，均以新臺幣九百元即銀元三百元折算一日，經核其認事用法並
    無不當，原判決應予維持，並引用第一審判決書記載之事實、證據及理由（如附
    件）。
二、被告上訴雖仍否認犯罪，辯稱：當時海巡隊警員至「昇長發三號」漁船登檢時，
    因船上很吵，伊聽不清楚警員講什麼，實際上伊不知道大陸漁工在十二海浬內進
    行漁撈作業會觸犯法令，主觀上絕無犯罪之故意；又「昇長發三號」漁船總噸數
    未逾二十噸，無法行駛至十二海浬以外作業，船政機關既核准「昇長發三號」合
    法僱用大陸漁工凌其武、王訓才，卻不能在該漁船作業區域內從事漁撈作業，顯
    有矛盾云云。
三、經查：
  (一)被告前案違反臺灣地區與大陸地區人民關係條例案件，曾經被告上訴最高法院，
    經最高法院於九十二年五月二十二日判決上訴駁回確定，該確定判決之理由欄內
    已敘明「．．．行政院農業委員會依台灣地區與大陸地區人民關係條例第十條第
    三項訂定發布之台灣地區漁船船主接駁受僱大陸地區船員許可辦法第七條第一項
    規定：僱用大陸船員之漁船經許可進入十二浬以內海域後，除不得作業外，漁船
    應直接駛往劃定地區，將大陸船員暫置原船或其他漁船．．．。台灣地區漁船船
    主接駁受僱大陸地區船員應行注意事項五亦規定：大陸船員隨漁船進入十二浬以
    內海域後，【不得】從事捕撈作業，．．．。因此，【合法僱用之大陸船員，僅
    得暫置於十二浬以內海域劃定地區之漁船上，仍不得在十二浬內之海域作業、隨
    船停靠碼頭或登岸】．．．」等旨，則被告於接受該案判決書時，應已知悉「大
    陸船員隨漁船進入十二浬以內海域後，不得從事捕撈作業」之相關行政法令規定
    。參以被告申請僱用之大陸漁工凌其武、王訓才，係經臺中縣政符於九十三年二
    月六日發證許可，此有凌其武、王訓才二人之大陸船員識別證正反面影本各一件
    附卷可按（見警卷第三六、三九頁），該識別證反面之注意事項欄第三點亦載明
    ：「大陸船員在境內水域及進港上岸期間不得從事漁撈作業及其他非經中央主管
    機關許可之工作」等情，是被告既以「昇長發三號」漁船名義申請僱用大陸漁工
    ，並經主管機關核准發證，其對大陸漁工得以從事之工作內容，當無不知之理，
    其辯稱：不知這樣會觸犯法令云云，顯係狡辯之詞，不可採信。
  (二)又縱被告於申請僱用大陸漁工之初，不知有前揭法令規定，然證人即現場查獲警
    員顏克展於偵查中結證稱：曾先後二次登檢，第一次在查獲當日凌晨零時十分許
    ，伊向船長即被告乙○○表示僱用之大陸漁工不得在十二浬內從事撈捕作業，被
    告當時有允諾等語（見九十三年度偵字第五九二九號偵查卷第二四頁），此並有
    行政院海岸巡防署海洋巡防總局台南隊航行日誌記事頁影本在卷可證（見同上偵
    查卷第三一頁），足認被告至遲於海巡隊警員顏克展登船檢查，並告知其相關法
    令規定時，已知悉其所僱用之大陸漁工凌其武、王訓才，不能在沿海十二浬以內
    之海域從事漁撈作業，竟仍於知悉相關法令規定後，讓其僱用之大陸漁工凌其武
    、王訓才在沿海三．二浬處從事拖網漁撈之作業，其於行為時顯有犯罪之故意甚
    明。況刑法第十六條前段明定：「不得因不知法律而免除其刑事責任」，則被告
    所辯不知法令云云，亦無從解免其應負之罪責。
  (三)至船政機關核准「昇長發三號」僱用大陸漁工凌其武、王訓才，應係指「昇長發
    三號」在離岸十二海浬內，得僱用大陸漁工從事【漁撈作業以外】，並經主管機
    關許可之工作，此與前揭行政法令並無違背或矛盾之處，被告徒以船政機關核准
    其僱用大陸漁工為由，作為免除其刑責之論據，顯然曲解法律而不可採。
四、綜上所述，本案事證已明，被告仍執前詞提起上訴，指摘原判決認定其有罪為不
    當云云，為無理由，應予駁回。
據上論斷，應依刑事訴訟法第四百五十五條之一第一項、第三項、第三百七十三條、
第三百六十八條，判決如主文。
本案經檢察官甲○○到庭執行職務。
中      華      民      國    九十四    年      一      月     十三     日
                                  臺灣臺南地方法院刑事第九庭
                                      審判長法  官  蘇清水
                                            法  官  卓穎毓
                                            法  官  林欣玲
右正本證明與原本無異。
本件不得上訴。
                                            書記官  黃傳鈞
中      華      民      國    九十四    年      一      月     十八     日
附錄本案論罪科刑法條全文：
臺灣地區與大陸地區人民關係條例第十五條
  下列行為不得為之：
  一  使大陸地區人民非法進入臺灣地區。
  二  明知臺灣地區人民未經許可，而招攬使之進入大陸地區。
  三  使大陸地區人民在臺灣地區從事未經許可或與許可目的不符之活動。
  四  僱用或留用大陸地區人民在臺灣地區從事未經許可或與許可範圍不符
      之工作。
  五  居間介紹他人為前款之行為。
臺灣地區與大陸地區人民關係條例第八十三條
  違反第十五條第四款或第五款規定者，處二年以下有期徒刑、拘役或科或併科新臺
  幣三十萬元以下罰金。
  意圖營利而違反第十五條第五款規定者，處三年以下有期徒刑、拘役或科或併科新
  臺幣六十萬元以下罰金。
  法人之代表人、法人或自然人之代理人、受僱人或其他從業人員，因執行業務犯前
  二項之罪者，除處罰行為人外，對該法人或自然人並科以前二項所定之罰金。但法
  人之代表人或自然人對於違反之發生，已盡力為防止行為者，不在此限。
附件：
臺灣臺南地方法院刑事簡易判決                    九十三年度簡字第二三八七號
    聲  請  人  臺灣台南地方法院檢察署檢察官
    被      告  乙○○  男  五十一歲（民國○○○年○月○日生）
                        住高雄市小港區○○○路六八號
                        居台中縣清水鎮○○里○○路一八○巷廿號
                        身分證統一編號：Ｖ一五八二五一號
右列被告因違反臺灣地區與大陸地區人民關係條例案件，經檢察官聲請簡易判決處刑
（九十三年度偵字五九二九號），本院判決如左：
    主      文
乙○○違反不得僱用大陸地區人民在臺灣地區從事未經許可之工作規定，累犯，處有
期徒刑伍月，併科罰金新臺幣陸萬元，有期徒刑如易科罰金；罰金如易服勞役，均以
新台幣玖佰元即銀元參佰元折算壹日。
    事實及理由
一、本件犯罪事實除乙○○「身為昇長發三號漁船船長」應更正為「雖非昇長發三號
    登記名義之船主，然為實際管理漁船作業之船長」、又查獲地點應為「台南縣曾
    文溪口外海以南三點二浬處（東經一二０度０二分、北緯二二度五九分）」外，
    其餘均引用檢察官聲請簡易判決處刑書（如附件）之記載。
二、訊據被告乙○○供認僱用大陸地區人民凌其武、王訓才從事漁業捕撈作業，並於
    九十三年四月二十日凌晨一時三十分許，在台南縣曾文溪口外海以南三點二浬處
    （東經一二０度０二分、北緯二二度五九分）處，命大陸地區人民凌其武、王訓
    才從事拖網魚撈之作業等情，惟否認有何違反台灣地區與大陸地區人民關係條例
    案件之犯行，辯稱：不知道有何禁止大陸漁工在十二浬內進行漁撈作業之相關行
    政管理規定云云。惟查，被告上開犯行，有證人凌其武、王訓才、海巡署第四海
    巡隊隊員顏克展之證言可稽，並有有行政院海岸巡防署海洋巡防總局台南隊檢查
    紀錄表四紙、記事頁乙紙等件附卷可證。雖被告以上情置辯，惟查證人顏克展於
    偵查中證稱：曾先後二次登檢，第一次在查獲當日凌晨零時十分曾向船長即被告
    乙○○表示僱用之大陸漁工不得在十二浬內從事撈捕作業，並經被告承諾等情（
    見九十三年度偵字第五九二九號偵查卷第二四頁），亦有上開檢查紀錄表、記事
    頁及行政院農業委員會漁業署九十三年八月九日漁二字第０九三一二二一０九０
    號函附之台灣地區漁船船主境外僱用及接駁安置大陸地區漁船船員許可及管理辦
    法等件附卷可考（見上開偵卷第二七至三一頁、第三五至四七頁），是被告空言
    否認知悉相關作業規定云云，純為卸責之詞，並不足採。綜上證據以觀，本件事
    證明確，被告犯行洵堪認定。
三、核被告所為，係違反臺灣地區與大陸地區人民關係條例第十五條第四款、第八十
    三條第一項之不得僱用大陸地區人民在臺灣地區從事未經許可之工作罪。又被告
    前亦曾因違反台灣地區與大陸地區人民關係條例案件，經台灣台中地方法院判處
    有期徒刑六月，復經台灣高等法院台中分院、最高法院分別駁回上訴確定在案，
    甫於九十三年二月六日易科罰金執行完畢，此有台灣高等法院被告全國前案紀錄
    表一份在卷可參，其於五年以內再犯有期徒刑以上之本罪，為累犯，應依刑法第
    四十七條之規定遞加重其刑。爰審酌被告曾違反台灣地區與大陸地區人民關係條
    例之相關規定，判處有期徒刑六月，其屢次再犯，固不知警惕，惟尚未對被害人
    造成嚴重損害，尚無予以監禁之必要等一切情狀，量處如主文所示之刑，併諭知
    易科罰金及易服勞役之折算標準。
四、依刑事訴訟法第四百四十九條第一項、第四百五十四條第二項，臺灣地區與大陸
    地區人民關係條例第八十三條第一項、第十五條第四款，刑法第十一條前段、第
    四十七條、第四十一條第一項前段、第四十二條第二項，罰金罰鍰提高標準條例
    第二條，現行法規所定貨幣單位折算新台幣條例第二條，逕以簡易判決處刑如主
    文。
五、如不服本件判決，得自收受送達之日起十日內，向本院提起上訴狀，上訴於本院
    管轄之第二審地方法院合議庭。
中      華      民      國      九十三      年      十    月    二十一  日
                                  臺灣臺南地方法院刑事第一庭
                                          法  官  王慧娟
右正本證明與原本無異。
                                          書記官  王元宏
中      華      民      國      九十三      年      十    月    二十五  日
